【裁判字號】    97,易,1554
【裁判日期】    971113
【裁判案由】    詐欺
【裁判全文】
臺灣臺南地方法院刑事判決              97年度易字第1554號
公  訴  人  臺灣台南地方法院檢察署檢察官
被      告  乙○○
上列被告因詐欺案件，經檢察官提起公訴（97年度偵字第8073號
），本院判決如下：
    主  文
乙○○共同意圖為自己不法之所有，以詐術使人將本人之物交付
，未遂，處有期徒刑月，如易科罰金，以新臺幣壹仟元折算壹
日。
    事  實
一、乙○○與自稱「陳勝天」、「王銘豐」之成年人，共同基於
    意圖為自己不法所有之犯意聯絡，於民國97年3月11日，在
    丙○○位於臺南縣善化鎮○○路117號之住所，以「上海財
    務租賃公司」名義，向丙○○佯稱可提供低利貸款，丙○○
    因急需款項周轉，一時不查，陷於錯鋘，於翌（12）日簽發
    如附表所示之支票共4紙交付乙○○與「王銘豐」，充為委
    託乙○○等人辦理貸款之擔保。迄同月13日，乙○○並未依
    約匯款新台幣（下同）30萬元予丙○○。丙○○已知受騙，
    乃報警處理。發票日屆至後，乙○○竟陸續提示如附表編號
    1-3所示之支票。臺灣企銀善化分行嗣通知丙○○存入票款
    ，丙○○乃拒絕付款，乙○○始未得手。
二、案經丙○○訴由臺南縣警察局善化分局報告臺灣臺南地方法
    院檢察署檢察官偵查起訴。
    理  由
壹、程序方面：
    按被告以外之人於審判外之陳述，雖不符前四條之規定，而
    經當事人於審判程序同意作為證據，法院審酌該言詞陳述或
    書面陳述作成時之情況，認為適當者，亦得為證據。當事人
    、代理人或辯護人於法院調查證據時，知有第159條第1項不
    得為證據之情形，而未於言詞辯論終結前聲明異議者，視為
    有前項之同意，刑事訴訟法第159條之5定有明文。查本案所
    引用之證人即告訴人丙○○於警詢時及偵查中所為之陳述，
    雖屬傳聞證據，惟被告乙○○於言詞辯論終結前均未就其證
    據能力聲明異議，本院審酌該等警詢筆錄及偵查筆錄作成時
    之情況，並未有何違背法律或其他相關規定之情事，而應認
    為適當，是依刑事訴訟法第159條之5第2項之規定，證人丙○○之上開陳述，為傳聞法則之例外而具有證據能力，本院
    自得引為判決參考之依據，先予敘明。
貳、實體方面
  一、訊據被告乙○○固坦承曾提示如附表編號1-3所示之支票
      退票等情，惟矢口否認有何詐欺犯行，辯稱：伊為投資丙○○所經營之網路家俱拍賣，於97年3月10日前後，在丙○○善化住處，交付丙○○15萬元現金。丙○○因向其保
      證每月可以獲利10萬元，故簽發連本帶利共25萬元，如附
      表編號1-3所示之支票云云。惟查：
    (一)被告乙○○曾提示告訴人丙○○所簽發如附表所示編號
      1-3所示支票退票等情，業據被告乙○○供承不諱，並有
      陽信商業銀行嘉義分行97年3月27日陽信嘉義字第970048
      號函及所附存摺存款印鑑卡、乙○○國民身分證、汽車駕
      駛執照影本及如附表編號1-3所示支票影本各1份附於警卷
      內可稽。被告乙○○取得如附表編號1-3所示支票原因，
      依其辯解乃投資告訴人丙○○之網拍家俱15萬元，丙○○
      所簽發交予被告連本帶利之擔保云云。惟被告於本院供稱
      丙○○於97年3月10日前後，交付如附表編號1-3所示支票
      ，伊於4、5日後即行提示等語（本院97年10月30日審理筆
      錄參照）。然被告於偵查中亦供稱：「他（丙○○）有開
      25萬的3張支票給我，因他說1個月可以賺10萬元」云云（
      偵卷第6頁參照）。倘被告上開辯解可採，告訴人丙○○
      既保證1個月可賺10萬元，故簽發連本帶利25萬元之支票
      以為擔保。丙○○所簽發之支票到期日應為97年4月10日
      左右，自無簽發4-5日後屆期之即期支票之理。再者，被
      告供稱在網路留言板上認識丙○○，並在留言板上討論投
      資事宜，非但無任何網拍或留言資料可供查證，在投資丙○○15萬元後，雖取得如附表編號1-3所示支票，惟經提
      示退票，丙○○復對被告提出詐欺告訴，被告辯解如可採
      信，丙○○非但毀約背信，反誣告被告詐欺。從被告立場
      以觀，被告才是被害人。惟從偵查發動迄審判階段，被告
      乙○○竟無任何法律作為，且警方兩度通知被告到場，被
      告全未到場說明等情以觀，被告乙○○上開投資之辯解與
      常情不符，顯難採信。
    (二)證人即告訴人丙○○於偵查及本院證稱：陳勝天、王銘豐
      於97年2、3月間先以電話行銷方式，先來拜訪我，並出示
      上海財務租賃公司的名片。第一次借款5萬元，我簽發5萬
      元支票交付乙○○，後來有拿4萬多元給我。之後他們提
      出30萬元貸款利息更低訊息，他們說5萬元一定要先給他
      們，他們才會出30萬元，就是5萬元要先結清，他們才會
      出30萬元，5萬元我是交給乙○○請他交給陳勝天跟王銘
      豐，乙○○並返還我簽發的5萬元支票。第2次我借30萬元
      ，簽發30萬元的支票，交給王銘豐及乙○○（本院97年10
      月30日審理筆錄參照）。我簽4張票做為擔保，結果沒有
      匯款給我，之後還提示支票，所以我沒有把錢存進去銀行
      等語（偵卷第21頁參照）。
    (三)證人即負責偵辦本案之員警甲○○於本院證稱：丙○○來
      報案時說她被人以貸款名義騙走她的支票，報案時並拿2
      張名片，1張是「上海租賃」，名片上沒有住址，只有公
      司行號名稱，丙○○被騙，我有（電話）聯絡，1張電話
      有通但沒有人接，另1張電話則沒通。過幾天丙○○報案
      說他接到銀行打電話來說支票有軋進去，我就詢問嘉義陽
      信銀行，看軋的資料是誰的資料，我再調嘉義口卡相片給
      丙○○指認，讓她指認兩次，丙○○都說「對，就是這一
      個人」指其中一個人是拿走支票的嫌疑人。丙○○是在97
      年3月11日或12日前來報案，丙○○所簽發之支票被軋入
      後，向我反應，我才開始製作報案紀錄、報案三聯單及筆
      錄等語（本院97年10月30日審理筆錄參照）。
    (四)綜上證人丙○○、甲○○所述，證人丙○○於報案時確曾
      提出「上海財務租賃公司」名片2張，在97年3月12日簽發
      支票後翌日，未收到約定的30萬元貸款後，即向甲○○報
      案，指稱遭人以低利貸款方式詐取如附表所示支票等情，
      並有臺南縣警察局善化分局善化派出所受理各類案件紀錄
      表、刑事案件報案三聯單、受理詐騙帳戶通報警示簡便格
      示表影本各1份（發生時間均載為97年3月12日14時）附於
      警卷內可稽。再依告訴人丙○○所提出如附表編號1-4所
      示支票存根（附於偵卷第27-28頁）所示，受款人或記載
      為「銘豐」，或記載為「銘豐、小江」，備註欄均記載為
      「小江公司30萬元貸款」等語。足認告訴人丙○○指稱遭
      被告與自稱「陳勝天」、「王銘豐」等人，以辦理低利貸
      款方式，詐取如附表編號1-4所示支票，支票係交付被告
      乙○○及自稱「王銘豐」之人乙節，與事實相符，自堪採
      信。被告辯稱係伊一人前往收取支票，並未經營租賃公司
      或其綽號並非「小江」云云，均係卸責之詞，不足採信。
    (五)綜上所述，本案事證明確，被告犯行已堪認定，應依法論
      科。
三、核被告乙○○意圖為自己不法之所有，以詐術使人將本人之
    物交付，未遂，所為係犯刑法第339條第3項、第1項之詐欺
    取財未遂罪。被告乙○○與自稱「陳勝天」、「王銘豐」之
    成年人，就上開犯行間，有犯意聯絡及行為分擔，均應論以
    共同正犯。被告雖已著手詐欺行為之實施，然因被害人警覺
    報警處理而未交付金錢，為未遂犯，爰依刑法第25條第2項
    之規定，按既遂犯之刑減輕之。審酌被告乙○○利用被害人
    需錢周轉之弱點，設詞辦理低利貸款，以詐取財物。其年紀
    尚輕，卻不思上進，誤用聰明智慧以遂行犯罪，被害人雖及
    時發覺，未致財物受損，惟已影響其信用。被告犯後仍飾詞
    否認，犯後態度不佳暨其他一切情狀，量處如主文所示之刑
    ，並諭知易科罰金之折算標準。
據上論斷，應依刑事訴訟法第299條第1項前段，刑法第28條、第
339條第3項、第1項、第25條第1項、第2項、第41條第1項前段，
刑法施行法第1條之1判決如主文。
本案經檢察官丁○○到庭執行職務。
中    華    民    國    97    年    11    月    13     日
                    刑事第一庭  審判長法  官  林英志
                                      法  官  林勝利
                                      法  官  彭喜有
以上正本證明與原本無異
如不服本判決應於收受本判後10日內向本院提出上訴書狀，並應
敘述具體理由。其未敘述上訴理由者，應於上訴期間屆滿後20日
內向本院補提理由書狀（均須按他造當事人之人數附繕本）「切
勿逕送上級法院」。
                                      書記官  田富蓉
中    華    民    國    97    年    11    月    13     日
附錄本案論罪科刑法條全文：
中華民國刑法第339條
（普通詐欺罪）
意圖為自己或第三人不法之所有，以詐術使人將本人或第三人之
物交付者，處5年以下有期徒刑、拘役或科或併科1千元以下罰金
。
以前項方法得財產上不法之利益或使第三人得之者，亦同。
前二項之未遂犯罰之。
附表
┌──┬───┬─────┬──────┬───────┬──────┐
│編號│發票人│票     號 │發  票  日  │面額（新臺幣）│付款人      │
├──┼───┼─────┼──────┼───────┼──────┤
│1   │丙○○│AW0000000 │97年3月17日 │ 9萬元        │臺灣中小企業│
│    │      │          │            │              │銀行善化分行│
├──┼───┼─────┼──────┼───────┼──────┤
│2   │丙○○│AW0000000 │97年3月18日 │ 8萬元        │同上        │
├──┼───┼─────┼──────┼───────┼──────┤
│3   │丙○○│AW0000000 │97年3月19日 │ 8萬元        │同上        │
├──┼───┼─────┼──────┼───────┼──────┤
│4   │丙○○│AW0000000 │97年3月19日 │ 5萬元        │同上        │
└──┴───┴─────┴──────┴───────┴──────┘


司法院資訊處製作；財團法人民間司法改革基金會備份。
